【裁判字號】    94,訴,811
【裁判日期】    950120
【裁判案由】    公共危險
【裁判全文】
臺灣雲林地方法院刑事判決               94年度訴字第811號
公  訴  人  臺灣雲林地方法院檢察署檢察官
被      告  丁○○
指定辯護人  公設辯護人  乙○○
上列被告因公共危險案件，經檢察官提起公訴（94年度偵字第
3888號），本院判決如下：
    主  文
丁○○無罪。
    理  由
一、公訴意旨略以：被告丁○○因受失業及感情問題影響，患有
    被害妄想等症狀，為精神耗弱之人，明知雲林縣斗六市○○
    里○○路290 巷9 弄19號、21號房屋，為現供人使用之住宅
    ，竟基於放火燒燬現供人使用之住宅之犯意，於民國94 年8
    月9 日10時25分許，將其先前至某加油站購買之汽油，潑灑
    在上開住宅1 樓之鐵捲門上，旋以打火機點燃，放火燒燬上
    開住宅，致生公共危險。嗣經住宅管理員甲○○持滅火器至
    現場救災，幸於上開住宅尚未喪失主要效用且未獨立燃燒之
    際，即將火勢撲滅。因認被告涉嫌刑法第173 條第3 項、第
    1 項放火燒燬現供人使用之住宅未遂罪云云。
二、按犯罪事實應依證據認定之，無證據不得認定犯罪事實。又
    不能證明被告犯罪者，應諭知無罪之判決，刑事訴訟法第15
    4 條、第301 條第1 項分別定有明文。刑事訴訟法第161 條
    已於91年2 月8 日修正公布，修正後同條第1 項規定：檢察
    官就被告犯罪事實，應負舉證責任，並指出證明之方法。因
    此，檢察官對於起訴之犯罪事實，應負提出證據及說服之實
    質舉證責任。倘其所提出之證據，不足為被告有罪之積極證
    明，或其闡明之證明方法，無從說服法官以形成被告有罪之
    心證，基於無罪推定之原則，自應為被告無罪判決之諭知（
    最高法院92年度台上字第128 號判例參照）。
三、查本件公訴人認被告涉有前揭犯行，無非以證人許淑美之警
    詢及檢察官訊問筆錄、現場照片9 張、打火機照片1 及被告
    於警詢及檢察官訊問筆錄等為其證明方法，並於本院聲請詰
    問證人甲○○。被告堅決否認涉犯上揭犯行，辯稱：當天是
    在住家後面馬路潑灑汽油，並點火，但否認有縱火犯意，亦
    否認有鐵門潑灑汽油的行為等語（詳本院卷19頁）。經查：
  (一)被告於94年8 月9 日10時25分許，持汽油桶，至雲林縣斗六
    市○○里○○路290 巷9 弄19號、21號門前及7 號前馬路，
    將汽油倒在上揭處所，並以打火機點燃，造成該處燃燒之事
    實，業據被告於警詢及檢察官訊問自承在卷（詳警卷2 頁，
    偵卷7 頁），經核與守衛甲○○於本院證稱：當天有兩處著
    火等語相符（詳本院38頁），並有現場照片9 張及打火機照
    片1 張在卷可參，足認屬實。然被告在上開處所，以打火機
    點燃汽油之行為，是否構成刑法第173 條第3 項、第1 項之
    放火燒燬現供人使用之住宅未遂罪嫌，則應有其他積極證據
    證明，合先敘明。
  (二)證人甲○○於本院證稱：（問：著火地點離門多遠？）約1
    公尺半。（問：有無燒到鐵門？）他是燻到鐵門，鐵門黑掉
    。（問：鐵門有無著火？）沒有。…（問：著火的位置？）
    有2 處著火，另1 處在路中間。（問：在路中間的著火地點
    離鐵門更遠？）更遠。…（問：你那次警詢筆錄有陳述說，
    有潑灑19、21號鐵門處，是指什麼意思？）沒有，就潑灑在
    路上。（問：就是沒有直接潑灑在鐵門上？）對等語甚詳（
    詳本院卷38頁），經核與被告之母許淑美於警詢供稱：他突
    然從自己的車後行李箱拿出一桶汽油，不知何因，就像是瘋
    了似的，往路旁地上猛潑等語（詳警卷7 頁）；復檢察官訊
    問時證稱：他…把裡面的液體倒在靠水溝旁邊的馬路（距離
    鐵門約1 公尺），後來就拿打火機點燃汽油等語大致相符（
    詳偵卷8 頁）。證人甲○○係該處住戶守衛，負有注意人車
    往來及附近住戶安寧之照顧義務，見被告在上揭處所縱火，
    出面滅火，而目睹上情，其所為證言，應屬可信。又證人許
    淑美雖為被告之母，然其證言未偏袒被告，所言內容，又與
    證人甲○○大致相符，亦堪採信。依此，被告係將汽油倒在
    19號、21號住戶鐵門前約1 至1.5 公尺處，而非直接將汽油
    潑灑在鐵門上。再參以卷附19號、21號住處鐵門照片4 張（
    詳警卷13、14頁），拍攝時間為94年8 月9 日10時45分，距
    離縱火時間，僅相隔20分。根據該4 張照片，19號、21號鐵
    門整體形狀並未改變，表面有部分燻黑，地面未見汽油痕跡
    。可見，被告是否直接以汽油潑灑在鐵門，並縱火點燃，已
    非全然無疑。
  (三)雲林縣斗六市○○路290 巷9 弄19號屋主丙○○於本院證稱
    ：（問：你是否認識被告一家人？）不認識。（問：你與被
    告或被告家人有無過節？）沒有。…（問：你回家後，看到
    什麼情形？）鐵捲門有燻黑的情況。…（問：鐵捲門油漆有
    無剝落？）沒有，因為洗灰塵就掉了。…（問：你的鐵捲門
    有無更換？）沒有。（問：你的鐵捲門有無重新油漆？）沒
    有。（問：你的鐵捲門有無因為這件事情，請人來修理？）
    沒有叫人來修理。（問：沒有叫人來修理的意思？）還可以
    正常使用等語甚詳（詳本院卷39、40頁）。再參以辯護人提
    出之案發後鐵門照片7 張（詳本院卷10、22、23頁），19號
    與21號住戶鐵門之外觀、顏色，均與其他未遭濃煙燻黑之鐵
    門相同。如此觀之，19號及21號住戶鐵門，應未遭以汽油直
    接潑灑，並點火引燃。況且，被告與19號屋主丙○○不相識
    ，彼此間亦無仇隙，本院實難以認定被告在19號、21號鐵門
    前點火之動機及犯意，亦難以據此認定其此部分行為，有加
    害他人生命、身體或財產之意思。
  (四)至於被告於警詢供稱：（問：你在何處縱火？）在進入漢記
    公園市大門內第一個路口左轉的大馬路上縱火等語（詳警卷
    2 頁）；復於檢察官訊問時供稱：（問：94年8 月9 日你有
    沒有到溪洲里中南路290 巷9 弄19號縱火？）有。我是燒汽
    油。（問：你為什麼要燒？燒的客體？）在鐵門的門口，距
    離大約40公分…。（問：你汽油是潑在哪裡？）潑到地上，
    有濺到鐵門等語（詳偵卷8 頁）。是被告於警詢及檢察官訊
    問時，僅坦承在大馬路上及距離鐵門約40公分處縱火，並未
    言及係直接針對鐵門縱火。檢察官根據被告於警偵供述，認
    定坦承不諱，並以為認定被告犯嫌之證據之一，應有誤會，
    併此說明。
四、綜上所述，公訴人所指上揭證據，尚不足以證明被告確有放
    火燒燬現供人使用之住宅之犯意，亦難以證明被告確有直接
    對鐵門潑灑汽油，並點燃之犯行。此外，復查無其他積極證
    據，足資證明被告有公訴人所指前揭犯行。被告犯行，應屬
    不能證明，自應宣告被告無罪，以昭公允。
據上論斷，應依刑事訴訟法第301條第1項，判決如主文。
本案經檢察官呂維凱到庭執行職務
中    華    民    國    95    年    1     月    20    日
                  刑事第二庭    審判長法  官  林  輝  煌
                                      法  官  李  明  鴻
                                      法  官  柯  志  民
以上正本證明與原本無異。
如不服本判決，應於判決送達後10日內，向本院提出上訴狀。
                                      書記官  魏  輝  碩
中    華    民    國    95    年    1     月    20    日


司法院資訊處製作；財團法人民間司法改革基金會備份。
